最高法院刑事判決　　　　　　九十六年度台上字第四八七０號
上　訴　人　甲○○
上列上訴人因違反毒品危害防制條例案件，不服台灣高等法院高
雄分院中華民國九十六年六月二十日第二審更審判決（九十六年
度上更(一)字第五八號，起訴案號：台灣屏東地方法院檢察署九十
四年度偵字第一三二０號），提起上訴，本院判決如下：
    主  文
上訴駁回。
    理  由
按刑事訴訟法第三百七十七條規定：上訴於第三審法院，非以判
決違背法令為理由，不得為之。是提起第三審上訴，應以原判決
違背法令為理由，係屬法定要件。且必須依據卷內資料為具體之
指摘，並足據以辨認原判決已具備違背法令之形式，始屬相當。
本件原判決依憑已判決確定共同被告盧敬德、陳金發於遭查獲當
天，係由盧敬德搭載陳金發自屏東市崁頂一－二十三號租屋處駕
車出發，共同前往屏東市○○路與和生路之交岔路口，與已在該
處等候且持有毒品海洛因之綽號「民仔」之人碰面後，再共同搭
乘盧敬德之車輛將內有黑色鋼製長方形容器之國際快遞紙箱載運
返回盧敬德上開處所，該容器內並填裝有毒品海洛因等情，除有
扣案之黑色鋼製長方形容器一只可證外，並證人陳金發於查獲當
日在法務部調查局南機組（下稱調查局）詢問時供稱：伊於民國
九十一年三月二十一日上午九時許，接獲盧敬德來電表示有一批
貨要進來，要求伊前往幫忙搬貨，伊遂於上午十時前到達盧敬德
處，嗣於同日下午三時三十分許，盧敬德駕車搭載伊外出接貨，
渠等在高屏大橋下繞了兩圈後，駛至事先約定之屏東市○○路、
和生路口，看到路旁正在等候之計程車，盧敬德即將車輛停靠在
計程車後方，而綽號「民仔」之人則由計程車下車並搬運了一只
沈重之紙箱置於盧敬德車輛後座，綽號「民仔」之人亦坐進後座
，盧敬德隨即駕車返回其處所，俟接近盧敬德租屋處附近之路口
時，盧敬德叫伊先行下車走路返回該處並在四周檢查一下，盧敬
德則繼續開車搭載「民仔」之人在附近繞圈子，伊由盧敬德住處
後門翻圍牆入內後不久，盧敬德即與綽號「民仔」之人開車返回
該處等語。而證人即調查員吳東原、李博源、諸明章等人於陳金
發被訴案件審理中，就查獲當天跟監、埋伏過程所見情節分別證
述甚詳。另上訴人甲○○與盧敬德、陳金發三人於案發前之九十
一年三月七日，甫相偕至台灣屏東看守所與案外人游志忠會面一
節，業據證人游志忠於調查局詢問時陳稱屬實，且有會客記錄在
卷足稽。再者，上訴人於調查局詢問時已供承：伊與陳金發當天
係由後院圍牆翻牆離去等語在卷，核與共犯陳金發於調查局詢問
所供情節相符，並經證人諸明章於陳金發被訴案件審理中證稱：
伊看到陳金發從盧敬德住處附近田埂鑽出來，應係由盧敬德住處
後面逃出，隨後上訴人亦自同地點鑽出來，其二人均神色慌張等
語明確，故上訴人倉皇逃離盧敬德租住處之舉動，更與一般人尋
常訪友之情節大相逕庭。又證人吳東原於陳金發被訴案件審理中
證稱：當天伊見盧敬德開車搭載綽號「民仔」之人返回上開處所
，並將車停在騎樓下，甲○○則自屋內出來，盧敬德叫甲○○一
起將包裹搬運進屋等語；於原審亦證稱：盧敬德的車子回到住處
，沒有多久，上訴人就從盧敬德住處出來，與「阿民」一起把毒
品搬到裡面去等語；亦明確指述上訴人有參與搬運扣案海洛因行
為。再者，上訴人係於盧敬德、陳金發共同外出載運毒品前，即
已抵達該處並於盧敬德、陳金發外出載運時留待屋內等候，直至
盧敬德、陳金發及綽號「民仔」之人載運毒品返回盧敬德住處後
，猶自屋內外出至騎樓處搬運毒品入內，嗣更與陳金發等人匆忙
逃逸等情節互核參析，足見上訴人確有參與盧敬德等人運輸毒品
之行為，否則，何以盧敬德於出發前不久即抵達盧敬德住處，並
於盧敬德外出搬運毒品時，仍留守其住所，並於盧敬德取回毒品
時，旋自屋內走出與「阿民」共同將毒品搬運入內，其後與盧敬
德等人分頭逃逸？是上訴人確與盧敬德等人有共同運輸第一級毒
品海洛因之犯意聯絡，並有行為之分擔，要無疑義。又本件扣案
由盧敬德、陳金發外出與綽號「民仔」之人碰面後載運取回之國
際快遞紙箱，內有黑色長方形鋼製容器一只，容器內則有白粉一
大包（毛重一七五０公克）等情，亦經台灣高雄地方法院九十一
年度重訴字第四三號案件審理中，當庭勘驗搜索錄影帶所拍攝調
查人員試圖開啟黑色長方形鋼製容器之情形，有勘驗筆錄及現場
照片六幀附卷可參。而該白粉一大包，經送請法務部調查局鑑定
結果，確屬第一級毒品海洛因，亦有法務部調查局九十一年四月
二十五日調科壹字第二二００一三二四五號鑑定通知書附卷可佐
。因而撤銷第一審科刑判決，改判論處上訴人共同運輸第一級毒
品，處有期徒刑十二年，已詳敘其所憑之證據及認定之理由。對
於上訴人所辯：查獲當天，係方俊清主動找伊一起前往盧俊德居
所，伊因先前出借之車輛竟被盧敬德用來運輸毒品甲基安非他命
而遭扣押，伊遂打算順便找盧敬德商談賠償車輛事宜，惟到達該
處時，因盧敬德正在午睡，伊只好看電視等候，不久，盧敬德、
陳金發即有事外出，伊不知其二人外出之目的，俟盧敬德二人載
運物品返回該處時，伊亦未下手幫忙搬運，對於盧敬德等人共同
運輸毒品海洛因之計畫全不知情云云，何以不足採信，亦已依據
卷內資料詳予指駁、說明。從形式上觀察，並無違背法令之情形
存在。次查原判決已就共犯盧敬德及上開證人吳東原等人，分別
於陳金發、盧敬德就本件犯行被訴案件向各該承審法官所為之陳
述，均屬被告以外之人於審判外向法官所為之陳述，已經依法具
結，其中陳金發及吳東原復已到庭，由上訴人行使對質詰問權；
另就證人李博源、諸明章等人部分，上訴人已捨棄其對質詰問權
，均具有證據能力，於理由詳加論述說明。上訴意旨仍執此指摘
原審未命證人吳東原、李博源、盧敬德、陳金發等人與上訴人交
互詰問，有調查未盡之違法云云，自非依據卷內資料執為指摘之
合法上訴理由。再原判決固記載上訴人有犯罪之前科資料，但原
審審理時，審判長就上訴人前科資料之調查，已依刑事訴訟法第
二百八十八條第四項規定，於上訴人被訴事實訊問後行之，有審
判筆錄在卷可憑，原判決並未以其前科資料作為論罪之依據。上
訴意旨仍指摘原判決以上訴人前科資料作為論罪之依據，亦非上
訴第三審之適法理由。又犯罪事實之認定及證據之取捨，乃事實
審法院之職權，且法院憑以認定犯罪事實之證據，並不以直接證
據為限，即綜合各種證據，本於推理作用，為其認定犯罪事實之
基礎，如不違背經驗法則與論理法則，即不得指為違法，而據為
上訴第三審之理由。原判決綜合各種證據，認定上訴人有上揭犯
行，與經驗法則或論理法則尚無違誤，其餘上訴意旨，就原判決
已說明之事項或屬原審採證認事職權之適法行使，任意指摘有理
由不備、矛盾，採證違法及適用法則不當，且仍為單純事實之爭
執，難謂為適法之第三審上訴理由。依前揭說明，其上訴違背法
律上之程式，應予駁回。
據上論結，應依刑事訴訟法第三百九十五條前段，判決如主文。
中　　華　　民　　國　九十六　年　　九　　月　　七　　日
                      最高法院刑事第九庭
                          審判長法官  洪　清　江
                                法官  石　木　欽
                                法官  李　伯　道
                                法官  韓　金　秀
                                法官  陳　晴　教
      本件正本證明與原本無異
                                      書  記  官
中　　華　　民　　國　九十六　年　　九　　月   十二   日
                                                H
